臺灣高雄地方法院刑事判決　　　　　　　95年度訴字第2327號
公　訴　人　臺灣高雄地方法院檢察署檢察官
被　　　告　丙○○
指定辯護人　黃小舫律師
上列被告因違反毒品危害防制條例案件，經檢察官提起公訴（95
年度偵字第6772號），本院判決如下：
    主  文
丙○○販賣第一級毒品，處有期徒刑柒年陸月。扣案之海洛因貳
拾壹包（合計淨重貳點伍貳公克，含包裝袋），均沒收銷燬之；
扣案行動電話壹支（含門號0000000000號晶片卡壹枚）、空夾鏈
袋玖拾捌個、挑食器吸管壹支，均沒收之。
    事  實
一、丙○○（綽號大腳）明知海洛因係毒品危害防制條例第2 條
    第2 項第1 款所規範之第一級毒品，不得非法持有、販賣，
    竟基於意圖營利而販賣第一級毒品海洛因之犯意，先於民國
    95年2 月23日10時許，在高雄市旗津區海洋公園內，以新台
    幣（下同）2 萬元之代價，向真實姓名年籍不詳綽號「阿宏
    」之成年男子販入不詳數量之第一級毒品海洛因1 包後，再
    將海洛因分裝成21小包（起訴書誤載為22小包）準備伺機售
    出，乃以門號0000000000號之行動電話為聯絡工具，經甲○○先於該日6 時34分許，以其00-0000000號電話撥打丙○○
    前揭行動電話聯絡後，嗣於同日13時20分許，甲○○由丁○○以機車搭載前往丙○○位於高雄市旗津區復興巷181 之7
    號之租屋處，向丙○○購買第一級毒品海洛因，丙○○隨即
    以3,000 元之價格出售海洛因1 小包（淨重0.25公克，空包
    裝重0.16公克）予甲○○（其持有、施用毒品部分業經臺灣
    高等法院高雄分院95年度上訴字第1627號判決判處有期徒刑
    1 年6 月確定在案）。嗣甲○○取得上開海洛因欲離開現場
    之際，經據報前往現場埋伏之警員莊佳軒（原名莊崑龍），
    在該址門前上前查問，甲○○見狀即刻將該包海洛因丟棄於
    地上，而為在場員警攔截查獲甲○○上開甫購得之該1 小包
    海洛因，嗣經甲○○供出其毒品來源，及經警盤查在門外等
    候之丁○○後，警方旋即進入上址屋內查獲丙○○，並徵得
    其同意後入內搜索，因而扣得其欲供販賣之第一級毒品海洛
    因21包（合計淨重2.52公克，空包裝總重3.75公克）、其供
    本件販賣毒品使用且為其所有之0000000000號行動電話1 支
    （含門號晶片卡1 枚）、挑食器吸管1 支、預備供販賣毒品
    使用之空夾鏈袋98個，及與販賣毒品無關之行動電話1 支（
    含0000000000號門號晶片），而查悉上情。
二、案經高雄市政府警察局鼓山分局移送臺灣高雄地方法院檢察
    署偵查起訴。
    理  由
甲、程序方面：
一、證人甲○○、丁○○於警詢中之證述有證據能力
  (一)按被告以外之人（包括證人、鑑定人、告訴人、被害人及共
    同被告等）於檢察事務官、司法警察官或司法警察調查中所
    為之陳述，與審判中不符時，其先前之陳述具有較可信之特
    別情況，且為證明犯罪事實存否所必要者，得為證據，刑事
    訴訟法第159 條之2 定有明文。所謂「前後陳述不符」之要
    件，應就前後階段之陳述進行整體判斷，以決定其間是否具
    有實質性差異，惟無須針對全部陳述作比較，陳述之一部分
    有不符，亦屬之。而所謂「較可信之特別情況」之情形，亦
    應就前後陳述時之各種外部情況進行比較，以資決定何者外
    部情況具有可信性，若陳述係在特別可信之情況所為，則虛
    偽陳述之危險性即不高，雖係審判外陳述，或未經被告反對
    詰問，仍得承認其有證據能力。又所謂外部情況之認定例如
    ：時間之間隔、有意識的迴避、受外力干擾、事後串謀等。
  (二)本院審酌證人甲○○、丁○○於警詢所述與其於本院審理時
    之供述顯有前後陳述不符之情（詳如後述），惟渠等於警詢
    時之證述，係於95年2 月23日13時20分許，經警方據報前往
    丙○○租屋處埋伏之時，發現甲○○持有毒品海洛因，丁○○則在屋外等候，嗣經警上前盤查後，主動供出其持有毒品
    來源，及至丙○○租屋處之目的等情，證人當時記憶自較深
    刻，可立即反應所知，不致因時隔日久而遺忘案情，且渠等
    係為警當場查獲而即時詢問，依當時之情狀，應較無考量利
    害後，而為誇張或保留陳述之可能，亦較無來自被告或他人
    之壓力，而出於虛偽不實之陳述，或事後串謀而故為迴護被
    告之機會，反觀於本院96年2 月7 日到庭作證時，則因被告
    在場，其確有可能因被告在場之壓力而有迴護被告或避重就
    輕之虞，依此可認渠等於警詢中所為之陳述，客觀上應具有
    較可信之特別情況，又證人甲○○係直接向被告購買海洛因
    之人，證人丁○○則亦陪同前往，為證明具有極度封閉、隱
    密性之販賣毒品犯罪事實存否所必要，揆諸上開說明，證人
    甲○○、丁○○於警詢中之證言自有證據能力，而得作為本
    案之證據。
二、證人甲○○、丁○○、朱建榮、莊佳軒、劉錫欽、蔡振威、
    王明理於偵查中之證述有證據能力
  (一)次按被告以外之人於偵查中向檢察官所為陳述，除顯有不可
    信之情況者外，得為證據，同法第159 條之1 第2 項定有明
    文。偵查中對被告以外之人（包括證人、鑑定人、告訴人、
    被害人及共同被告等）所為之偵查筆錄，或被告以外之人向
    檢察官所提之書面陳述，性質上均屬傳聞證據。惟現階段刑
    事訴訟法規定檢察官代表國家偵查犯罪、實施公訴，依法其
    有訊問被告、證人及鑑定人之權，證人、鑑定人且須具結，
    而實務運作時，檢察官偵查中向被告以外之人所取得之陳述
    ，原則上均能遵守法律規定，不致違法取供，其可信度極高
    ，職是，被告以外之人前於偵查中已具結而為證述，除反對
    該項供述得具有證據能力之一方，已釋明「顯有不可信之情
    況」之理由外，不宜遽認該證人於偵查中之陳述不具證據能
    力。
  (二)經查，證人甲○○、丁○○、朱建榮、莊佳軒、劉錫欽、蔡
    振威、王明理於檢察官偵查中所為之陳述（見95年度偵字第
    6772號偵查卷宗第5 至9 頁、第25至29頁、第70至79頁），
    業經具結，渠等均未曾提及檢察官在偵查時有不法取供之情
    形，且無證據顯示檢察官在偵查時有不法取證之情形，亦查
    無證據足證上開證述有顯不可信之情況，自應均有證據能力
    。又況被告及辯護人於法院調查證據時，均知卷內證人甲○○、丁○○、朱建榮、莊佳軒、劉錫欽、蔡振威、王明理之
    證言有第159 條第1 項不得為證據之情形，且經本院審理時
    予以提示或告以要旨，各經其等表示意見，而皆未於言詞辯
    論終結前聲明異議，本院審酌上開證據作成時之情況，並無
    何違法取證之不適當情形，以之作為證據使用係屬適當，依
    刑事訴訟法第159 條之5 第2 項規定，亦應視為同意而有證
    據能力。
三、辯護人另於95年7 月24日準備程序中爭執95年2 月24日偵訊
    筆錄記載，檢察官問：「你準備有要向他收錢嗎？」，被告
    答：「有的」，但被告否認曾為如此之陳述，並請求勘驗該
    部分之偵訊錄音帶，此經本院屢次向臺灣高雄地方法院檢察
    署函調，惟仍無法取得該次偵訊錄音光碟，此有本院函稿、
    電話記錄查詢表等附卷可考（見本院卷第23、28、36、37頁
    ）。故徵諸刑事訴訟法訊問被告應全程錄音之規定，旨在以
    錄音內容明瞭被告接受訊問時之真正情形，使訊問筆錄具有
    與事實相符之期待性，並積極確保被告自白之任意性，被告
    於前揭內勤偵訊時所為不利於己之自白，既無錄音帶憑供勘
    驗，依罪證有疑利歸被告之刑事證據法則，就辯護人及被告
    前開爭執部分，即無從遽依該無法證實之被告在檢察署內勤
    偵訊筆錄，而為其不利之證明（最高法院94年度台上字第59
    71號判決參照）。
乙、實體方面：
一、認定犯罪事實所憑之證據及認定之理由：
    訊據被告固坦認明知海洛因係毒品危害防制條例所管制之第
    一級毒品，非經許可不得販賣，且於95年2 月23日上午10時
    許，以2 萬元之代價，向姓名年籍不詳綽號「阿宏」之成年
    男子，購買第一級毒品海洛因，又於同日13時20分許，甲○○由丁○○以機車載到其位於高雄市旗津區復興巷181 之7
    號之租屋處碰面等事實，惟矢口否認有被訴販賣第一級毒品
    海洛因之犯行，辯稱：甲○○進來跟伊說要施打3 次的量，
    事前沒有打電話給伊，伊便拿1 包給他，那1 包重量沒有秤
    ，伊隨便勺2 匙給甲○○，且沒有跟甲○○說要還伊3,000
    元，只是叫甲○○日後有的時候，要還伊施打3 次的量云云
    。經查：
  (一)被告於前揭時地，將第一級毒品海洛因1 小包（淨重0.25公
    克，空包裝重0.16公克），合意以3,000 元之代價販賣交付
    予證人甲○○之事實，業據證人甲○○先於警詢中證稱：伊
    於丙○○之前揭住處門口鐵門下遭警察查獲之白色粉末係海
    洛因，係伊準備要向綽號「大腳」之男子借來要吸食，結果
    「大腳」要賣伊3,000 元，伊不要便丟還給「大腳」，「大
    腳」即是被告丙○○等語（見警卷第7 、8 頁），嗣於偵查
    中證述：被告只是將毒品交給伊，並未向伊拿錢，被告都事
    先拿給伊，之後再向伊拿錢等語明確（見95年度偵字第6772
    號第6 頁），核與被告於警詢中供承：伊將1 包價值3,000
    元之毒品海洛因拿給甲○○，並未拿錢，金錢部分讓甲○○
    欠著，改天甲○○再還伊等語（見警卷第2 、4 頁）相符，
    佐以證人即陪同甲○○一同前往被告租屋處之丁○○於警詢
    中陳稱：伊係95年2 月23日13時許，在旗津區渡船頭碰見甲○○，甲○○即叫伊騎機車一同去買毒品海洛因，伊係基於
    大家都是朋友關係便答應，伊即騎車載甲○○，約於13時15
    分許到達復興巷181 之7 號旁，停車後伊看見甲○○以蹲的
    的方式鑽進復興巷181 號之7 鐵捲門，隨即伊便被前來之警
    方盤查，但伊不知甲○○至該處係要向何人購買海洛因毒品
    等語綦詳（見警卷第11、12頁），與證人即在現場埋伏之員
    警王明理於偵查中結證稱：該處巷子很小，伊等分兩組前後
    在埋伏，看到丁○○載甲○○進入巷子內，伊在後門有聽到
    屋裡在說3,000 元之事情，便知道要交易了，伊便打電話讓
    埋伏之人員行動等語（見上開偵查卷第71頁），足見證人甲○○與被告間於前揭時地，確有合意以3,000 元之代價交易
    毒品海洛因一事，又甲○○雖尚未支付金錢予被告，惟被告
    已然交付海洛因1 小包予甲○○，甲○○取得該包毒品正欲
    離開現場之際，發現員警莊佳軒（原名莊崑龍）正在門外埋
    伏守候，隨即將毒品丟棄在地，而為警查獲等情，業據證人
    莊佳軒於本院結證：伊等之前就知道被告租屋處係販賣毒品
    的地方，故有做勤務規劃，5 人一組前往埋伏，在那裡看到
    甲○○及丁○○騎車，從中洲三路轉進復興巷，是由劉錫卿
    、朱建榮發現的，再通知伊等，隨即朱建榮、劉錫卿尾隨甲○○、丁○○進入復興巷，見只有丁○○蹲在那裡，就出示
    證件盤查，發現丁○○的手臂有很多針筒的痕跡，就問丁○○有無施用毒品，丁○○說沒有，只是載人來買毒品。伊等
    在屋子外面守候，該屋的鐵捲門壞掉，沒有辦法捲上及拉下
    ，相當於桌子的高度，需用鑽的才可以出來，伊等對丁○○
    盤查5 分鐘左右，甲○○從裡面鑽出來，甲○○可能看到伊
    等的腳，隨手就將毒品往身後丟，伊就將甲○○扣住，並將
    毒品拿出來，之後伊等才進入屋子裡面搜索等語在卷可稽（
    見本院卷第78、79頁）外，並有員警執行搜索時所查獲甲○○所持有毒品海洛因之蒐證照片2 張附卷可稽（見警卷第33
    、37頁）。而當日所扣得證人甲○○丟棄地上之白粉1 包，
    經送法務部調查局以化學呈色法及氣體層析質譜儀分析法鑑
    驗結果，確係第一級毒品海洛因無訛（淨重0.25公克、空包
    裝重0.16公克），有該局95年5 月3 日調科壹字第22002309
    000 號鑑定書1 紙在卷可佐（見本院卷第62頁），由此益證
    被告確係販賣交付第一級毒品海洛因予證人甲○○，要屬無
    疑。
  (二)證人甲○○嗣於偵查中、本院審理中改稱：伊要向被告借3,
    000 元的毒品，因為嫌太少，便丟還給被告，剛好這時警察
    也到；丁○○人與車子都在外面，是伊叫丁○○載伊去，丁○○並不知伊至該處做什麼；伊本來要借2,000 至3,000 之
    海洛因，但因為被告給的份量不夠，伊不要才丟還給被告，
    當時伊未見到警察，伊係丟完後才往外走，警察才撲過來云
    云（見本院卷第68、69頁、上開偵查卷第26頁），及證人丁○○則亦於偵查及本院審理中翻異前詞改稱：伊在旗津區渡
    船廠遇到甲○○，甲○○便要伊騎車，當時並不知道甲○○
    去現場做何事，伊是在警察到場時，才知道甲○○是要去買
    毒品；甲○○要伊騎機車一同去那邊拿東西，但並沒有說拿
    什麼，在警詢時說甲○○叫伊騎機車一同去買毒品海洛因，
    係因為警察說被告、甲○○均已經承認，且伊當時毒癮發作
    云云（見本院卷第75、76頁、上開偵查卷第27頁），然此對
    照證人甲○○、丁○○前揭於警詢中所言，2 者證詞顯相矛
    盾，是否可信已非無疑，參以證人莊佳軒前揭於本院審理中
    證稱：伊等對丁○○盤查5 分鐘後，甲○○從裡面鑽出來，
    可能因為看到伊等的腳，隨手便將毒品往身後丟，伊便將甲○○扣住，並將毒品拿出來等語，核與證人甲○○於本院審
    理時之證述：伊要出來還沒有到外面，在鐵門時就被抓了，
    一見到警察便將毒品丟掉等語相符（見本院卷第68、69頁）
    ，再衡以倘如證人甲○○所言：伊只是向被告借3,000 元之
    海洛因，之後再還相同之數量毒品予被告，又3,000 元海洛
    因的量應該係夾鏈袋之三分之一云云（見本院卷第70頁），
    則既然僅是事後還同樣數量毒品予被告即可，當無以金錢計
    算之必要，甲○○更無嫌份量太少之理由，就此於本院審理
    中質諸證人甲○○竟稱：伊說「少」是要講給警察聽的，表
    示伊身上沒有東西云云（見本院卷第71頁），顯見證人甲○○證述僅向被告借3,000 元之海洛因，事後再還被告3,000
    元的量云云，顯無法自圓其說，而屬事後迴護被告之詞，且
    被告已然將毒品交付證人甲○○，係因甲○○取得毒品後正
    欲離開之際，發現守候門外埋伏之員警，隨即將毒品丟棄地
    上等情亦堪認定。另觀諸證人甲○○於偵查中所證稱：丁○○沒有問伊是不是要買毒品，但是丁○○心裡應該知道伊要
    去那裡做何事等語（見上開偵查卷第26頁），並佐以證人即
    查獲員警朱建榮於偵訊中之證述：伊見丁○○蹲在房子旁邊
    ，便與劉錫欽一同上前盤查，當時甲○○已經鑽到房屋裡面
    ，丁○○說是載福哥（指甲○○）過來買毒品等語（見上開
    偵查卷第71頁），暨證人莊佳軒前開證述之情節，足徵證人
    丁○○曾於前揭時地遭警盤查時，就騎機車載甲○○至該處
    買毒品乙節已當場向警方吐實，又其既能安全無虞地騎乘機
    車搭載甲○○自旗津區渡船頭至被告前揭住處，當無因毒癮
    發作而於意識不清下，為不實陳述之可能，從而，證人丁○○前揭證稱：當時並不知道甲○○去現場做何事，又因伊毒
    癮發作，始為警詢時之陳述云云，亦不足採信，證人甲○○
    、丁○○前揭於偵訊、審理中所為之證述是均無從為被告有
    利之認定。
  (三)被告雖於偵查中亦屢次辯稱：伊有於前揭時地，借價值3,00
    0 元之毒品海洛因予甲○○，但只是互相借，沒有收錢，甲○○如果有買，再買回來還伊云云（見上開偵查卷第7 、72
    頁），惟此等供述已與其前揭於警詢時所述不符，嗣於本院
    準備程序中又改稱：95年2 月23日13時20分許，甲○○由丁○○載到高雄市旗津區復興巷181 之7 號，該屋是伊朋友的
    房子，當時伊借住在那邊，甲○○進來跟伊說要施打3 次的
    量，甲○○事前沒有打電話聯絡，伊就拿1 包毒品給甲○○
    ，那1 包重量沒有秤，係隨便勺2 匙，且沒有跟甲○○說要
    還3,000 元，只是叫甲○○日後有的時候，要還我施打3 次
    的量云云（見本院卷第19頁）；再於本院審理程序中因見證
    人甲○○為前揭之證述，竟又幡然辯以：拿給甲○○那包毒
    品價值3,000 元，伊沒有賣毒品，只是借毒品給甲○○云云
    （見本院卷第86、88頁），依此可見被告就證人甲○○向其
    借用毒品海洛因之情節，前後供詞反覆，所辯亦多有配合證
    人證述之處，其與證人事後串證之意圖已昭然若揭，是被告
    前揭供詞之可信性顯難不啟人疑竇，本院自難以遽信。
  (四)又證人甲○○於警詢時固稱：伊係自行前往向被告借用毒品
    吸食，事先並未聯絡云云（見警卷第8 頁），惟觀諸被告所
    有0000000000門號之通聯紀錄，證人甲○○確曾於95年2 月
    23日6 時34分許，在其住處以電話00-0000000號撥至被告門
    號0000000000號行動電話聯絡乙節，有遠傳電信股份有限公
    司0000000000門號雙向通聯紀錄1 份（見上開偵查卷第41頁
    ）在卷可稽，就此於本院審理中訊據被告辯稱：甲○○係打
    電話說晚上3 點多有班，要伊接晚班，在電話中並未提及毒
    品之事，來時才講云云（見本院卷第88頁），而證人甲○○
    則於本院證稱：伊係打電話問被告有沒有吃，順便看被告有
    沒有東西云云（見本院卷第72頁），可見被告對證人甲○○
    撥打此通電話之目的與證人甲○○所述，2 者顯相齲齬，本
    院參酌證人甲○○既稱此通電話係為向被告詢問有關毒品之
    事，又佐以被告確於該日10時許，向綽號「阿宏」之人販入
    2 萬元之毒品海洛因，證人甲○○隨即於該日13時20分許，
    前往上址與被告為毒品交易等情，已敘明如前，由此觀之，
    可證證人甲○○於前往被告上址租屋處與被告為毒品交易前
    ，當確曾以前揭電話聯絡無訛。再證人甲○○為警查獲時，
    所扣得之白粉1 包，經送請法務部調查局鑑定結果，認確含
    有第1 級毒品海洛因，已如前述外，又隨即在被告處所扣得
    之白粉21包，經送請法務部調查局鑑定結果，認確亦含有第
    1 級毒品海洛因成分（淨重2.52公克、空包裝重3.75公克）
    ，此亦有該局95年5 月8 日調科壹字第22002309100 號鑑定
    通知書1 紙附卷可憑，此外復有搜索扣押筆錄暨扣押物品目
    錄表1 份（警卷第27至31頁參照）、查獲現場及扣案物品照
    片11張在卷足憑（見警卷第33至38頁），並有被告所有且用
    以與證人甲○○聯絡之JMAS手機1 支（含0000000000號門號
    晶片卡1 枚）、空夾鏈袋98個、挑食器吸管1 支等物扣案可
    資佐證。
  (五)被告又辯稱：被警察查扣之22包毒品（應為21包，詳如後述
    ），共分為3,000 元、2,000 元、1,000 元、500 元4 種包
    裝，因為伊早上吃比較多，晚上吃比較少，是「阿宏」幫伊
    分裝好。因為早上吃比較多，晚上吃比較少，所以才先分裝
    好，扣案夾鏈袋並非伊所有云云（見本院卷第80、87頁），
    惟查被告前於警詢、偵訊中分別供稱：毒品海洛因21包，係
    伊於95年2 月23日10時許，在高雄市旗津區海洋公園內碰見
    「宏仔」，以2 萬元向其購得1 包海洛因，得手後再以挑食
    器吸管分裝成22包，挑食器吸管係伊為了分裝及施用毒品而
    製作的；查獲之毒品並非每包均是3,000 元，伊係自己分裝
    每天施用的量（見警卷第3 頁、上開偵查卷第72頁），佐以
    證人甲○○於本院審理時結證稱：被告拿給伊之毒品係當場
    裝的，係用吸管及另外拿空的夾鏈袋分裝毒品，夾鏈袋係從
    被告座位旁邊拿出來，有3 、4 個空的等語（見本院卷第70
    、72、73頁），復有挑食器吸管1 支、空夾鏈袋98個等物扣
    案可憑，足證被告確係以扣案之挑食器吸管自行分裝毒品於
    自備之夾鏈袋無訛，其嗣後辯稱係「阿宏」幫伊分裝好云云
    ，顯非可採，再衡以毒品交易通常均已由販毒者秤量重量而
    分裝完成，縱令係大包裝購入，施用者亦僅須以手或目測大
    約數量取用即可，並無另以再分裝入夾鏈袋之必要，否則甚
    有可能於分裝之過程中，徒然造成毒品逸失、減損，是被告
    前開所辯因其早上吃比較多，晚上吃比較少，所以才先分裝
    好云云，顯屬無稽，洵非可採，況被告經查獲毒品海洛因分
    裝之包數高達21包，且空夾鏈袋數量亦多達98個，其先予分
    裝、待價而沽之情已灼然甚明。被告固再辯稱：查扣之空夾
    鏈袋98個非伊所有云云（見本院卷第80頁），然被告以自備
    空夾鏈袋分裝扣案之21包毒品海洛因，及於前揭時地分裝毒
    品海洛因1 包予證人甲○○之情既均已敘明如前，又扣案之
    空夾鏈袋係從前址屋內垃圾桶旁之整理盒內扣得之情，有證
    人王明理於偵訊中之證詞可參（見上開偵查卷第73頁），復
    有現場蒐證照片可佐（見警卷第35頁），而該屋當時係被告
    居住之處所，又為被告所自承（見本院卷第19頁），且該等
    空夾鏈袋係置放於屋內被告伸手可及之處，是該等夾鏈袋自
    屬被告所有預備供包裝毒品無疑。綜上，被告前開所辯均與
    常情有悖，非可採信，本件被告係基於販賣圖利之意圖，於
    前揭時地販入毒品海洛因，再販售予甲○○之事實應堪予認
    定。
  (六)又販賣毒品係違法行為，非可公然為之，亦無公定之價格，
    不論任何包裝，均可任意分裝增減分量，而每次買之價量，
    亦可能隨時依雙方間之關係深淺、資力、需求量及對行情之
    認知、來源是否充裕、查緝是否嚴緊，購買者被查獲時供述
    購買對象之可能性風險之評估等，因而異其標準，並機動調
    整，非可一概而論，販賣之利得除經坦承犯行或價量俱臻明
    確外，委難察得實情，販賣之人從價差或量差中牟利方式雖
    異，其意圖營利之非法販賣行為則一，是除非別有事證，足
    認係按同一價量委買、轉售或無償贈與，確未牟利外，尚難
    執此遽認非法販賣之證據有所未足，致使知過坦承者難辭重
    典，飾辭否認者反得僥倖，而失情理之平。再參酌海洛因毒
    品，物稀價昂，取得不易，且此等毒品交易為政府懸為嚴予
    取締之犯罪，苟無利可圖，應無甘冒被查緝法辦重刑之危險
    ，平白無端義務為該買賣之工作，是其販入之價格必較售出
    之價格低廉，而有從中賺取買賣差價牟利之意圖，應屬合理
    之認定。本件被告以2 萬元之代價購入毒品海洛因1 包後，
    將毒品分裝為21包，再取21包中之1 包以挑食器吸管1 支，
    分裝部分毒品至另一空夾鏈袋中，以3,000 元之代價販售予
    甲○○等情，已如前所述，縱被告分裝之各包毒品重量各有
    不同（見警卷第3 、36頁），惟被告分裝之毒品多達21包，
    且重量與販售予甲○○之毒品重量相差無幾，依此計算，被
    告販入上開毒品之價格必較所販出之價格低廉，足證其有從
    中賺取差價牟利之營利意圖至明。此外，被告於本院審理中
    雖供稱：伊所有之毒品加起來共23包，警察扣到只有22包（
    包括販售予甲○○之1 包），伊所挖的那包剩沒多少，丟在
    地上，警察沒有扣到云云（見本院卷第89頁），惟此與被告
    於警詢中供述本件查獲之情形相左（見警卷第3 頁），更與
    證人莊佳軒於本院證述：進去搜索時被告坐在單人的床舖，
    經被告同意搜索後，被告主動從床舖上方的窗戶拿出毒品，
    並說只有那些而已，惟搜索後在客廳裡面發現3 包，裡面有
    分有小包，總共20包等語（見本院卷第79頁）有所出入，此
    外並有前揭扣押物品清單可憑，自當以證人所述為可採，足
    證被告自行分裝之毒品共有21包（不包括販售予甲○○部分
    ），附此敘明。
  (七)綜上所述，被告所辯各節，均不足採信，本案事證明確，被
    告上揭販賣第一級毒品海洛因之犯行，洵堪認定，應予依法
    論科。
二、論罪部分：
  (一)核被告所為，係犯毒品危害防制條例第4 條第1 項之販賣第
    一級毒品罪。又：
  1.查本件被告所犯上開毒品危害防制條例第4 條第1 項規定，
    法定刑中得併科罰金刑，而被告行為後，94年2 月2 日修正
    公布之刑法業於95年7 月1 日施行，其中刑法第33條第5 款
    有關罰金刑部分已有修正，依修正前之規定：「罰金：（銀
    元）1 元以上」，然修正後之刑法第33條第5 款則規定：「
    罰金：新臺幣1,000 元以上，以百元計算之」，是比較修正
    前後之罰金刑輕重，該罰金刑之最低刑度於修法後已有加重
    ，故以修正前之規定有利於被告。
  2.本件被告於犯罪時之刑法第64條第2 項、第65條第2 項有關
    死刑或無期徒刑減輕之規定分別為：「死刑減輕者，為無期
    徒刑，或為15年以下12年以上有期徒刑」、「無期徒刑減輕
    者，為7 年以上有期徒刑」，而95年7 月1 日修正公布施行
    之刑法前開規定則為：「死刑減輕者，為無期徒刑」、「無
    期徒刑減輕者，為20年以下15年以上有期徒刑」，比較修正
    前後之規定，以修正前之規定對被告較為有利。
  3.綜合上述各條文修正前、後之比較，依刑法第2 條第1 項規
    定之「從舊、從輕」原則，自應適用被告行為時之法律，即
    修正前刑法之相關規定，予以論處。又修正後刑法第57條、
    第59條之規定，為法院就刑之裁量及酌減審認標準見解之明
    文化，非屬法律之變更，故無庸比較新舊法，併予敘明（參
    照最高法院95年5 月23日，95年度第8 次刑事庭會議）。
  (二)按如意圖營利而販入毒品後，第一次販賣與他人之行為，此
    乃接續原先販入之犯意而為，不論其行為屬既遂或未遂，應
    認基於單一犯意之接續行為，不能認係基於概括犯意之連續
    二行為，而以連續犯論處（最高法院著有67年臺上字第2500
    號、69年臺上字第1675號判例，及90年度台上字第7046號判
    決可資參照）。本件被告係意圖營利而販入第一級毒品海洛
    因，業已敘述如前，至其之後將海洛因毒品販賣予甲○○而
    既遂之行為，則應認係其販入毒品之接續行為，不能以連續
    犯論處。又被告持有第一級毒品的低度行為為販賣第一級毒
    品之高度行為所吸收，不另論罪。
  (三)另查被告意圖牟利，竟販賣第一級毒品海洛因，對於社會之
    危害固屬非微，惟渠因本件販賣毒品行為尚未有所利得，經
    查獲販賣之數量亦不多，且依憑卷內事證尚無足認定被告因
    而獲取暴利，此與坊間販賣毒品之大、中盤商等毒梟未可等
    比，惡性尚非甚重，若處以本罪之法定最輕刑之無期徒刑，
    依社會一般觀念不無情輕法重之虞，是被告上開所為客觀上
    足以引起一般同情，衡情堪可憫恕，茲依刑法第59條之規定
    減輕其刑，使輕重得宜，罰當其罪，俾符罪刑相當原則，故
    依修正前刑法第64條第2 項、第65條第2 項、第68條規定，
    死刑減為無期徒刑，或15年以下12年以上有期徒刑，無期徒
    刑減為7 年以上有期徒刑，並就罰金刑部分減輕之。
三、科刑及沒收部分：
  (一)本院審酌被告有施用毒品之前科（見卷附臺灣高等法院被告
    前案紀錄表），明知毒品危害人身健康，竟為牟求不法利益
    而販賣第一級毒品，所為不僅助長他人濫用毒品風氣，甚且
    販賣毒品戕害國民健康至鉅，其因而衍生之治安問題更屬層
    出不窮，甚且嚴重至動搖國本，又其犯罪後未能坦認犯行及
    事後仍飾詞卸責，未見完全悔意，自不宜輕縱，然本院幾經
    審酌，認被告尚未實際得利，販賣初始即為警查獲，損害幸
    未擴大，及查獲數量非鉅之考量等一切情狀，酌情量處如主
    文所示之刑。
  (二)自甲○○扣得之海洛因1 包（淨重0.25公克、空包裝重0.16
    公克），經檢驗後確認屬毒品危害防制條例所規範之第一級
    毒品，已如前述，惟沒收仍以物之存在為前提，如毒品已經
    執行沒收銷燬，自無從再為沒收銷燬之諭知（最高法院91年
    台上字第1115號判決參照），經查此部分之海洛因毒品業經
    臺灣高等法院高雄分院95年度上訴字第1627號判決諭知沒收
    銷燬在案，且已經沒收銷燬執行完畢而不復存在，有卷附該
    案判決、甲○○之臺灣高等法院被告前案紀錄表1 份，及本
    院電話記錄查詢表1 紙在卷可考，爰不再為沒收銷燬之諭知
    ；另扣案之海洛因21包（淨重2.52公克）均係第一級毒品，
    連同毒品包裝袋21只（空包裝重3.75公克），用以包裹毒品
    ，已因直接觸碰、沾染毒品而難以析離，此有法務部調查局
    93年3 月19日調科壹字第09300113060 號函可考，自應視同
    為毒品，均應依毒品危害防制條例第18條第1 項前段宣告沒
    收銷燬，至於上開毒品經送驗鑑耗部分，業已滅失，就此部
    分，不另為沒收銷燬之諭知。又扣案JMAS手機1 支（含0000
    000000號門號晶片卡1 枚），係供被告本件販賣第一級毒品
    海洛因時之聯絡所用之物，並參以該門號之申設資料（見上
    開偵查卷第31頁），雖被告並非該門號之申請人，惟此手機
    為被告所有，該門號則為被告委託他人申辦，此為被告供承
    在卷（見本院卷第88頁），又遠傳電信股份有限公司之門號
    ，門號SIM 卡屬申請人所有，有該公司95年3 月9 日遠傳（
    業服）字第09510203707 號函在卷可考，依此上開手機內遠
    傳0000000000門號之晶片卡1 枚亦屬被告所有，故上開手機
    （含0000000000門號之晶片卡1 枚）應依毒品危害防制條例
    第19條第1 項之規定，予以宣告沒收；扣案挑食器吸管1 支
    為被告供分裝毒品所用之物且為被告所有，亦據被告供述在
    卷（見本院卷第80頁），是亦應依同條例第19條第1 項規定
    沒收之；至夾鏈袋雖係可供包裝毒品之用，然尚未實際使用
    者，衡情應僅能視為預備供裝用毒品犯罪之物，與上開條例
    第19條第1 項規定所指供販賣毒品罪所用之物，難謂相合（
    最高法院95年度台上字第4794號判決參照），又扣案之夾鏈
    袋98個為被告所有業經敘明如前，爰應依刑法第38條第1 項
    第2 款規定諭知沒收。此外，扣案之Motorola行動電話1 支
    （含0000000000號門號晶片卡1 枚）雖屬被告所有，惟既無
    證據足資證明該電話與本件被告販賣毒品犯行有關，自無從
    於本案併予宣告沒收，附此敘明。
據上論斷，應依刑事訴訟法第299 條第1 項前段，毒品危害防制
條例第4 條第1 項、第18條第1 項前段、第19條第1 項，刑法第
11條、第2 條第1 項前段、第59條、第38條第1 項第2 款，判決
如主文。
本案經檢察官乙○○到庭執行職務。
中　　華　　民　　國　　96　　年　　2 　　月　　15　　日
                  刑事第十庭  審判長法  官  陳玉聰
                                    法  官  莊珮吟
                                    法  官  鄭凱文
以上正本證明與原本無異。
如不服本判決，應於收受送達後10日內向本院提出上訴書狀。
中　　華　　民　　國　　96　　年　　2 　　月　　15　　日
                                    書記官  林慧芬
附錄本判決論罪科刑法條全文：
毒品危害防制條例第4 條第1項
製造、運輸、販賣第一級毒品者，處死刑或無期徒刑；處無期徒
刑者，得併科新臺幣1 千萬元以下罰金。
